ACORDAO-COMPLETO-2358500

ACÓRDÃO DE RELAÇÃO

ACÓRDÃO DE RELAÇÃO 4844/2019 ATA 22/2019 - PRIMEIRA CÂMARA

Acórdão 4844/2019-TCU-Primeira Câmara
Vistos, relacionados e discutidos estes autos de representação, com pedido de medida cautelar, formulada pela Empresa ETC Empreendimentos Transportes Comercio Ltda., acerca de irregularidades na decisão proferida pela Comissão de Licitação da Petróleo Brasileiro S.A. (Petrobras) , no âmbito da Licitação 2289877189 para prestação de "serviços de assessoria para manobras e operações em instalações marítimas localizadas nos campos de produção de petróleo da costa brasileira" (Oportunidade Petronect 7002187336) , que negou provimento ao recurso administrativo interposto pela representante, mantendo o resultado de classificação e habilitação da empresa Elfe Operação e Manutenção S.A.;
Considerando que, afora a minuta contratual, anexos e adendos ao Edital da Licitação 289877189, Oportunidade Petronect 7002187336, a representante não colacionou documento que comprovasse suas alegações e inferências;
Considerando que o trâmite da Oportunidade Petronect 7002187336 se encontra na Plataforma Petronect, cujo ambiente acessível aos fornecedores e licitantes foi franqueado aos auditores desta Corte de Contas, que consultaram todas as páginas referentes ao aludido certame, a fim de sanear este processo;
Considerando que, após análise perfunctória da documentação constante da Plataforma Petronect, com vistas a sanar dúvidas acerca das informações e dos documentos relacionados à Oportunidade Petronect 7002187336, foram solicitados à Petrobras, por e-mail, esclarecimentos, nos termos do Memorando-Circular 16/2012-Segecex;
Considerando que a Petrobras prontamente apresentou as respostas aos questionamentos formulados;
Considerando que, de acordo com o disposto no §1° do art. 103 da Resolução TCU 259/2014, são requisitos para a admissibilidade de representação "a competência do Tribunal sobre o assunto, a legitimidade do autor, a suficiência dos indícios e a existência de interesse público no trato da suposta ilegalidade apontada";
Considerando que os elementos fáticos indiciários apresentados pela ETC Empreendimentos Transportes Comercio Ltda. para produzir convencimento quanto à veracidade das suas alegações ou são frágeis ou não são acompanhados de evidências, restando, portanto, insuficientes;
Considerando que, conforme a documentação disponível na Plataforma Petronect, a Comissão de Licitação da Petrobras demonstrou preocupação quanto à verificação da exequibilidade das propostas; tanto que, desclassificou a Empresa Cepemar por inexequibilidade, e, reiteradamente, cobrou, da Empresa Elfe Operação e Manutenção S.A., declarada vencedora, esclarecimentos acerca de sua proposta;
Considerando que os requisitos para avaliação da capacidade econômico-financeira dispostos no Edital foram devidamente atendidos pela Empresa Elfe Operação e Manutenção S.A.;
Considerando que, conforme o disposto no § 2º do art. 56 da Lei 13.303/2016, em licitações promovidas por sociedade de economia mista, quando há dúvidas acerca de exequibilidade de proposta, devem ser promovidas diligências para aferi-la, sendo esse o procedimento adotado pela Comissão de Licitação da Petrobras;
Considerando que a Empresa ETC Empreendimentos Transportes Comercio Ltda., ora representante, apresentou proposta superior à da empresa vencedora - Empresa Elfe Operação e Manutenção S.A. - em cerca de R$ 4 milhões, não havendo risco de dano aos cofres da Petrobras;
Considerando que, nesta representação, não se confirmaram os indícios de irregularidades apontadas pelo representante, tampouco a competência deste Tribunal sobre o assunto, uma vez que não há risco de dano ao Erário;
Considerando, entretanto, que, do exame dos documentos disponíveis na Plataforma Petronect, verificou-se que não foi registrada pela Petrobras, de modo transparente para os licitantes e demais interessados, a fundamentação da resposta aos recursos interposto no curso do certame;
Os Ministros do Tribunal de Contas da União, reunidos em sessão da 1ª Câmara, ACORDAM, por unanimidade, com fundamento nos arts. 1º, inciso II, e 43, inciso I, da Lei 8.443/92; c/c os arts. 143, inciso III, 237, parágrafo único, e 250, inciso II, do RI/TCU, quanto ao processo a seguir relacionado, em não conhecer da representação por não atender os requisitos de admissibilidade previstos no art. 235 do RI/TCU e no art. 103, § 1º, da Resolução TCU 259/2014, julgar prejudicado o pedido de cautelar formulado pelo representante e determinar a adoção das medidas abaixo indicadas, de acordo com os pareceres emitidos nos autos (peças 22 a 24) :
1. Processo TC-Processo 013.599/2019-4 (REPRESENTAÇÃO) 
	1.1. Órgão/Entidade: Petróleo Brasileiro S.a.
	1.2. Relator: Ministro Walton Alencar Rodrigues
	1.3. Representante do Ministério Público: não atuou
	1.4. Unidade Técnica: Secretaria de Fiscalização de Infraestrutura de Petróleo e Gás Natural (SeinfraPet) .
	1.5. Representação legal: Danielle Gama Bessa Bites (115.408/OAB-RJ) e outros, representando Petróleo Brasileiro S.A.. 
	1.6. Determinações/Recomendações/Orientações: não há.
1.6.1. dar ciência à Petrobras, com vistas à adoção de providências internas que previnam a ocorrência de outras semelhantes, que a não divulgação, no Sistema Petronect ou em outra ferramenta acessível ao público e aos licitantes, das razões de decidir da Comissão de Licitação e da autoridade superior, nos casos de apreciação de recursos, configura infringência ao art. 31 da Lei 13.303/2016 e ao art. 48 do Regulamento de Licitações e Contratos da Petrobras (RLCP) ;
1.6.2. alertar à Petrobras que a recorrência de impropriedade objeto de ciência anteriormente proferida à unidade jurisdicionada poderá ensejar determinação, com base no art. 7º, § 1º, da Resolução TCU 265, de 9/12/2014;
1.6.3. determinar liminarmente o arquivamento deste processo, com fundamento no parágrafo único do art. 237, c/c o parágrafo único do art. 235, do RI/TCU, e no art. 105 da Resolução TCU 259/2014;
1.7.4. dar ciência deste Acórdão ao representante e à Petrobras.

Primeira Câmara

Petróleo Brasileiro S.a.

ACORDAO-COMPLETO-2367283

Acórdão 503/2020 - Primeira Câmara

WALTON ALENCAR RODRIGUES

Não atuou

REPRESENTAÇÃO (REPR)

Secretaria de Fiscalização de Infraestrutura de Petróleo e Gás Natural (SeinfraPet).